臺灣高等法院民事判決　　　　　　　　　93年度重訴字第57號
原　　　告　甲○○○
法定代理人　柯耀昌
被　　　告　丁○○
　　　　　　乙○○
兼　共　同
訴訟代理人　丙○○
當事人間侵權行為損害賠償事件，本院於民國94年6月22日言詞
辯論終結，判決如下：
    主      文
原告之訴駁回。
訴訟費用由原告負擔。
    事實及理由
一、被告未於言詞辯論期日到場，核無民事訴訟法第386條各款
    規定情形，爰依原告之聲請，由其一造辯論而為判決。
二、原告起訴主張：伊於民國（下同）91年7月15日上午7時20分
    騎乘車號QKF- 092號輕型機車，在台北縣永和市○○路156
    巷口附近，適有被告丁○○騎乘車號DIR-438號輕型機車，
    疏於注意前車狀況而撞及伊，致原告頭部受傷、顱內出血，
    迄今昏迷不醒，呈植物人狀態，被告丁○○應依民法第184
    條第1項前段規定負損害賠償責任，且其肇事時為18歲，被
　　告丙○○、乙○○為其法定代理人，依民法第187條第1項前
　  段規定，應與被告丁○○連帶負賠償責任；又伊所受損害包
    括：1.醫療費用新台幣（以下同）1,065,880元，2.喪失勞
    動能力：伊於40年8月21日生，於事故發生時即將年滿51歲
　　，伊於車禍前受雇於兄經營之竟惟股份有限公司（以下稱竟
　  惟公司），月薪21,000元，如算至65歲退休，依霍夫曼係數
    扣除中間利息後，損失2,726,935元，3.精神上損害：伊自
    台中僑光商專畢業，育有兩名子女，分別就讀大學、高中，
    伊目前呈植物人狀態，生不如死，精神上所受傷害，實非筆
    墨所能形容，爰請求3,000,000元等語。聲明求為：被告應
    連帶給付原告6,792,815元，及自起訴狀繕本送達翌日起至
    清償日止，按年息5%計算之利息。（原告原請求6,824,618
    元及其利息，於93年12月23日減縮佑龍中醫診所費用150元
    及澄清醫院費用31653元，合計31803元及其利息，見本院卷
    第29頁，附此敘明）。
三、被告以：原告之法定代理人曾拋棄系爭請求權，且原告於93
    年8月31日起訴，已罹於消滅時效；台北縣區車輛行車事故
    鑑定委員會、台灣省車輛行車事故覆議鑑定委員會均鑑定認
    為原告跨越分向限制線逆向行駛為肇事原因，被告丁○○無
    過失；證人鄭書豐於刑事庭證稱：「（問：案發時，你的計
    程車是第幾台車？）等紅燈時，我所坐的計程車是第三輛車
    。與前輛箱型車大約是2公尺。」，則自中正路之機車待停
    區長5公尺往後計算第一輛車長4公尺、停車距離2公尺、第
    二輛箱型車長5公尺，停車距離2公尺，可知證人搭乘之計程
    車距離路口約18公尺，而依原告法定代理人柯耀昌於偵查時
    提出之現場圖，中正路至車禍地點為17.8公尺，足證原告不
　　可能騎經證人鄭書豐搭乘之計程車後再逆向行駛7、8公尺之
　  遠，而係自計程車前右轉出隨即碰撞被告丁○○騎乘之機車
    ；縱認原告逆向行駛約7、8公尺後與被告趙勇祥相撞，但原
　　告及被告趙勇祥之車速均為每小時30公里，合計每小時60公
　  里，換算每秒為16.6公尺（60000÷3600），亦即原告自證
    人鄭書豐所搭乘之計程車前右轉出來不到半秒時間即已發生
    車禍，此自非常人所能注意；原告請求之醫療費用應扣除健
    保支出；竟惟公司設於台南縣，原告不可能在該處任職，而
    係虛掛勞保；被告丁○○就讀於光武技術學院電機科，在國
　　賓飯店打工，無任何資產，被告丙○○從事水電零工，每月
　  收入一、二萬元至三、四萬元不等，但最近一、二年幾乎無
    工作收入，繼承花蓮一筆土地，應有部分11分之2，被告乙
    ○○擁有台北縣中和市○○街28之23號房地，在百貨公司櫃
　　台工作，月薪一萬多至二萬元不等，且與被告丙○○共同扶
　  養被告丁○○及其他二名就讀小學六年級、高中二年級之子
    女，原告請求之慰撫金顯然過高等語，資為抗辯。
四、原告主張：伊於91年7月15日上午7時20分，騎乘車號QKF-09
    2號輕型機車，在台北縣永和市○○路156巷口附近與被告丁
    ○○騎乘車號DIR-438號輕型機車相撞，伊受有頭部受傷併
    嚴重腦挫傷及硬膜下血腫，昏迷迄今，呈植物人狀態等語，
    業據原告提出耕莘醫院診斷證明書、道路交通事故調查報告
    、台北縣警察局永和分局交通事故證明書為證（附民卷第4
    至第6頁），並為被告所不爭執，堪信為真正。
五、關於被告丁○○就本件車禍之發生是否有過失之爭點，論述
    如後：
　(一)原告之夫柯耀昌告訴被告丁○○過失重傷害，雖經台灣板橋
　  地方法院92年度交易字第670號、本院93年度交上易字第207
    號判處被告丁○○罪刑確定，有刑事判決書附卷可稽（附民
    卷宗第50至54頁）。惟按最高法院29年上字第1640號判例闡
    示：「刑事判決所為事實之認定，於為獨立民事訴訟之裁判
    時本不受其拘束，原審斟酌全辯論意旨及調查證據之結果，
　  依自由心證為與刑事判決相異之認定，不得謂為違法。」；
　　43年台上字第95號判例闡示：「附帶民事訴訟經移送民事庭
　  後，即屬獨立民事訴訟，其移送後之訴訟程序，應適用民事
    訴訟法，刑事訴訟所調查之證據，及刑事訴訟判決所認定之
    事實，並非當然有拘束民事訴訟之效力。」是本院不受前揭
    刑事判決所認定之犯罪事實之拘束，仍得斟酌全辯論意旨及
    調查證據之結果，依自由心證而為認定。
　(二)按汽車駕駛人可信賴其他參與交通之對方亦能遵守交通規則
  　，同時為必要之注意，謹慎採取適當之行動，故除非對方之
    違規事實極為明顯，駕駛人同時有充足之時間可採取適當之
    措施以避免發生交通事故之結果外，駕駛人對於不可知之對
    方違規行為應無預防之義務，其對於危險結果之發生自無過
　　失可言，最高法院74年台上字第4219號刑事判例意旨可資參
    照。
　(三)被告丁○○於91年7月15日、92年2月18日在警訊時陳述其行
　  駛在慢車道，原告從其同向快車道上一輛計程車前面逆向駛
    出等語；於93年3月2日審判程序陳稱兩車碰撞後，其與原告
    均往前傾而安全帽互相撞擊，原告之安全帽脫落，並往後倒
    地等語。核與上開刑事卷所附道路交通事故調查報告表、照
    片；台北縣政府警察局永和分局交通事故補充資料表記載原
　　告騎乘之機車車頭燈破裂掉落，前置物籃彎曲損壞，被告趙
　  勇祥騎乘之機車前車身破裂；及耕莘醫院永和分院診斷書記
    載被告丁○○受有「左額部裂傷二處，各三公分及二公分；
    右第三指挫、擦傷一公分」相符。並有證人鄭書豐於91年7
    月15日警訊時證稱：原告從中正路往永貞路沿內側車道橫越
    雙黃線逆向行駛等語，於93年4月15日審判程序證稱：「我
    坐在計程車上面，在永和市○○路、中正路口等紅燈。我看
    到一個大約50歲左右的中年婦女（即原告）騎紅色的機車，
    那個女騎士從對向騎過來，切到我所坐計程車的正前面，那
    名婦女再右轉逆向行駛。而被告的機車照理是正向行駛的，
    被告的機車是在我計程車的右方。那個婦女所切入的計程車
    就是我所坐的計程車。那名婦女騎機車是對向車道一開始沒
    有逆向，那名女的先左轉、再右轉這時候就是逆向了，這個
    婦女騎了一段，大約二台車的距離，這時我就聽到很大的碰
    撞聲音．．婦女的豆漿灑了一地，婦女跟被告都跌倒在地上
    ．．婦女倒地的位置就在婦女她自己所騎機車的旁邊而已，
    靠近人行道的地方。被告他是倒在被告自己機車的旁邊。柯
    太太他的頭朝裡面，腳朝馬路，柯太太倒地的位置離她自己
    的機車不到二公尺，柯太太的腳是離機車把手大約一步半的
    距離，我所說的一個步伐是以一個當兵步伐的距離。而被告
    倒地的位置離自己的機車更近，不到一步半的距離，幾乎就
    在他自己機車的旁邊。被告是坐在地上，而柯太太是躺在地
    上」為憑，有筆錄附於刑事卷可稽。原告亦自認其自中正路
    橫越永貞路至156巷口等語，故堪信被告丁○○上開陳述為
    真正。從而原告違反道路交通安全規則第97條第1項第1款規
    定，未在遵行車道內行駛，突然自計程車前方轉出並逆向行
    駛，此違規行為顯非當時直行而來之被告丁○○所能預見，
    則依上開判例意旨，本院判斷被告丁○○對車禍之發生是否
    應負過失責任，應視其於原告由計程車前方轉出時，是否能
    及時發現原告逆向行駛，並同時有充足之時間可採取適當之
    措施以避免發生交通事故之結果定之。
　(四)上開道路交通事故調查報告表記載車禍現場速限50公里。被
　  告丁○○於91年7月15日在警訊時陳述其車速大約30至40公
    里等語。至證人鄭書豐於91年7月15日警訊時雖證稱原告車
    速約60至70公里等語，再於93年4月15日審判程序證稱：「
    我推測這名婦女的瞬間速度是五、六十公里，婦女的豆漿灑
    了一地，婦女跟被告都跌倒在地上。因為我是大客車司機，
    所以我可以推測他們二人的車速。我沒有看到被告的車速，
    我認為被告的車速也不慢。我是用二輛車的毀損程度，來推
    測被告的車速。」，有筆錄附於刑事卷可稽，惟揆諸原告及
    被告趙勇祥之機車對撞，其二人於著安全帽之狀態下頭部互
    撞時，被告丁○○僅「左額部裂傷二處，各三公分及二公分
    」，可見當時撞擊力道尚非強烈，原告乃因向後傾倒，頭部
    著地，始導致「頭部受傷併嚴重腦挫傷及硬膜下血腫」傷勢
    ；再二人相撞後均跌落在所騎乘機車之旁，並無飛離較長距
    離之情形，且機車受損狀況亦非嚴重等情，本院認為原告與
    被告丁○○之車速應屬相當，即均在30至40公里之間，證人
    鄭書豐之臆測為不可採。
  (五)被告丁○○抗辯其看到原告逆向駛來時，已來不及煞車等語
    ，為原告否認。查證人鄭書豐於93年4月15日審判程序證稱
    ：「那名女的先左轉、再右轉這時候就是逆向了，這個婦女
    騎了一段，大約二台車的距離，這時我就聽到很大的碰撞聲
    音．．（審判長問：那婦女是在右轉處就撞上的，或是行駛
    一段距離之後，才碰撞的？）是在我所坐的計程車右轉之後
    ，經過我所坐的計程車，再經過二個車身之後，大約10到15
    公尺之後才碰撞的，而我計程車前方是廂型車．．第紅燈時
    ，我所坐的計程車是第三輛車，與前輛廂型車大約是二公尺
    」，有筆錄附於刑事卷可稽。惟本院勘驗現場時，兩造合意
    確認在證人鄭書豐所搭乘之計程車前方暫停之二部汽車所佔
    距離約九公尺，且經兩造共同測量確定永貞路與中正路之行
    人穿越道前端至現場消防栓處為21.1公尺，消防栓至撞擊點
    約4.5公尺，即自行人穿越道至撞擊點均25.6公尺，但車禍
    當時現場路口劃設之機車停等區占用13公尺，有勘驗筆錄可
    稽（本院卷第44頁），依常情而言，汽車應自機車停等區後
    緣處開始接續暫停等候紅燈，則證人鄭書豐所搭乘之計程車
    前端距離撞擊點應僅約3.6公尺（25.6-13-9），可見原告自
    計程車前方轉出後逆向行駛不到4公尺即與被告丁○○對撞
    ，證人鄭書豐證述原告逆向行駛約10到15公尺後才碰撞云云
    ，屬誇大描述，難以憑採。則原告及被告丁○○之車速均在
    30至40公里之間，因對向行駛，速度相加之結果，被告趙勇
    祥須於原告自計程車前方轉出逆向行駛約4公尺前，即必須
    在相當以每小時60至80公里之車速通過4公尺距離所需耗費
    之時間（約0.02秒至0.018%秒間）內發現原告來車，並同時
    採取必要措施始能避免相撞，依常理判斷，顯無法期待被告
    趙勇祥能夠及時反應。退步言，縱認汽車未按規定暫停於機
    車停等區之後，而認為證人鄭書豐所搭乘之計程車前端距離
    撞擊點約為16.6公尺（25.6-9），被告丁○○亦必須在0.74
    秒至1秒間發現原告來車，並同時採取必要措施始能避免相
    撞，依常理判斷，亦無法期待被告趙勇祥能夠及時反應。
　(六)刑事卷附台灣省台北縣區車輛行車事故鑑定委員會北鑑字第
    920585號函記載鑑定意見為「一甲○○○駕駛輕機車跨越分
    向限制線逆向行駛為肇事原因。二丁○○駕駛輕機車無肇事
    因素」。被告提出台灣省車輛行車事故覆議鑑定委員會府覆
    議字第9210945號函，記載「依卷附跡證資料研議結論，照
    原鑑定意見」（本院卷第16頁）。
  (七)綜上，本院認為原告有重大違反交通規則之行為，為被告丁
    ○○事先無法查覺，其無先採取預防危險發生行為之義務，
    且被告丁○○於原告自計程車前方右轉逆向駛出後至發生撞
    擊時，毫無充足時間可採取適當之措施以避免發生交通事故
    之結果，故被告丁○○對於危險結果之發生應無過失可言。
六、綜上，原告本於民法第184條第1項前段、第187條第1項前段
    規定，請求被告連帶給付6,792,815元，及自起訴狀繕本送
    達翌日起至清償日止，按年息5%計算之利息，為無理由，應
    予駁回。兩造其餘攻擊、防禦方法及提出之證據，於判決結
　　果無礙，爰不一一論述。
七、結論：本件原告之訴為無理由，依民事訴訟法第385條第1項
    前段、第78條，判決如主文。
中　　華　　民　　國　　94　　年　　7　　 月　　6　 　日
                  民事第十五庭審判長法  官  許正順
                                    法  官  張  蘭
                                    法  官  翁昭蓉
正本係照原本作成。
如不服本判決，應於收受送達後20日內向本院提出上訴書狀，其
未表明上訴理由者，應於提出上訴後20日內向本院補提理由書狀
（均須按他造當事人之人數附繕本）上訴時應提出委任律師或具
有律師資格之人之委任狀；委任有律師資格者，另應附具律師資
格證書及釋明委任人與受任人有民事訴訟法第466條之1第一項但
書或第二項（詳附註）所定關係之釋明文書影本。
中　　華　　民　　國　　94　　年　　7　　 月　　7　 　日
　　　　　　　　　　　　　　　　　　書記官  王才生
附註：
民事訴訟法第466條之1（第一項、第二項）：
對於第二審判決上訴，上訴人應委任律師為訴訟代理人。但上訴
人或其他法定代理人具有律師資格者，不在此限。
上訴人之配偶、三親等內之血親、二親等內之姻親，或上訴人為
法人、中央或地方機關時，其所屬專任人員具有律師資格並經法
院認為適當者，亦得為第三審訴訟代理人。
